【裁判字號】    89,小抗,9
【裁判日期】    890623
【裁判案由】    清償債務
【裁判全文】
臺灣臺北地方法民事裁定  八十九年度小抗字第九號
    抗  告  人  甲○○
    相  對  人  臺新國際商業銀行股份有限公司
                            設.
    法定代理人  謝壽夫      住.
                ( 送達代收人.
右當事人間請求清償債務事件，抗告人對於中華民國八十八年十一月十一日本院裁定
提起抗告，本院裁定如左：
    主      文
抗告駁回。
抗告費用由抗告人負擔。
    理      由
一、抗告意旨略以：原裁定認抗告人提起上訴，未據上訴理由，其上訴自非合法，乃
    駁回抗告人之上訴，惟按民事訴訟法第四百四十二條第二項既規定「上訴有應繳
    裁判費或當事人訴訟能力或代理權有欠缺者，原第一審法院應定期間命其補正．
    ．．」、同條第三項亦規定「上訴有其他顯不合法之情形而可以補正者，原第一
    審法院應定期間命其補正．．．」，是抗告人因不諳法律，平生又從未涉訟，不
    知上訴應繳納若干費用，於靜待  鈞院計算通知繳納上訴費用，併同提出上訴理
    由之際，竟經原審裁定駁回上訴，顯非合法，且本件相對人提出於原審法院部分
    之簽帳單既非公文書，本不能受真正之推定，又抗告人對其內容及數額之真正均
    有爭執，況相對人迄今尚有部分之簽帳單無法提出調查，金額顯然不符，原審法
    院對於抗告人具狀聲請調查之證據漏未調查，逕而判決殊有違誤等語。
二、按抗告法院認抗告為不合法或無理由者，應為駁回抗告之裁定，民事訴訟法第四
    百九十二條第一項定有明文，此項規定，依民事訴訟法第四百三十六條之三十二
    第三項規定，於小額訴訟事件之抗告程序準用之。
三、又按關於請求給付金錢或其他代替物或有價證券之訴訟，其標的金額或價額在新
    臺幣十萬元以下者，適用本章所定之小額程序。對於小額訴訟之第一審裁判，得
    上訴或抗告於管轄之地方法院，其審判以合議行之。對於前項第一審裁判之上訴
    或抗告，非以其違背法令為理由，不得為之。至其上訴狀應記載上訴理由，表明
    下列各款事項：一、原判決所違背之法令及其具體內容。二、依訴訟資料可認為
    原判決有違背法令之具體事實。上訴狀內未表明上訴理由者，上訴人應於提起上
    訴狀後二十日內，提出理由書於原第二審法院，未提出者，毋庸命其補正，原第
    二審法院以裁定駁回之。民事訴訟法第四百七十一條之規定於小額事件之上訴程
    序準用之，民事訴訟法第四百三十六條之八第一項、第四百三十六條之二十四、
    第四百三十六條之二十五、第四百七十一條、第四百三十六條之三十二定有明文
    。而所謂判決違背法令，上訴人以原判決有不適用法規或適用不當為上訴理由時
    ，其上訴狀或理由書應有具體之指摘，並揭示該法規之條項或其內容，若係成文
    法以外之法則，應揭示該法則之旨趣，倘為司法院解釋或本院之判例，則應揭示
    該判解之字號或其內容，如依民事訴訟法第四百六十九條所列各款事由提起第三
    審上訴者，其上訴狀或理由書應揭示合於該條款之事實，最高法院六十七年臺上
    字第二八七六號判例、七十年臺上字第二○二七號判例、七十一年臺上字第三一
    四號判例可資參考。是當事人提起小額程序第二審上訴，須以原判決違背法令為
    理由始得為之，為便利第二審法院審理，以貫徹小額程序之簡速目的，應責由上
    訴人於上訴狀內記載上訴理由，如依民事訴訟法第四百六十八條規定，以第一審
    判決有不適用法規或適用法規不當為理由時，其上訴狀或理由書應有具體之指摘
    ，並揭示該法規之條項或其內容。若係成文法以外之法則，應揭示該法則之旨趣
    。倘為司法院解釋、或最高法院之判例，則應揭示該判解之字號或其內容。如以
    民事訴訟法第四百六十九條所列各款情形為理由時，其上訴狀或理由書，應揭示
    合於該條款之事實。上訴狀或理由書如未依此項方法表明者，即難認為已對第一
    審判決之違背法令有具體之指摘，其上訴自難認為合法，未提出上訴理由書者，
    毋庸命其補正，應逕以裁定駁回上訴。
四、經查，本件訴訟標的金額依原告起訴狀記載為新臺幣( 下同 )八萬八千八百七十
    一元，未逾十萬元，依民事訴訟法第四百三十六條之八第一項，訴訟標的金額未
    逾十萬元，應適用小額訴訟程序。依民事訴訟法第四百三十六條之二十四第二項
    規定，適用小額訴訟程序者，其上訴非以判決違背法令為理由，不得為之。而本
    件原審判決於民國八十八年九月十八日送達於抗告人後，抗告人雖於八十八年十
    月五日提出上訴狀，惟抗告人於上訴狀中僅聲明上訴，並敘及上訴狀理狀容後另
    呈，皆未敘明原審判決違背法令之具體內容，或依訴訟資料可認為原判決有違背
    法令之具體事實，有送達證書、抗告人所提之民事上訴狀附卷可稽，嗣抗告人於
    提起上訴狀後二十日內，亦未提出理由書於原審法院，原審因而於八十八年十一
    月十一日裁定駁回其上訴，於法並無不合。抗告意旨指摘原裁定不當，求予廢棄
    改判，為無理由，應予駁回其抗告。
五、依民事訴訟法第四百三十六條之三十二第三項、第四百九十二條第一項、第九十
    五條、第七十八條，裁定如主文。
中      華      民      國    八十九    年      六      月      二十三  日
                        民事第二庭審判長法      官  丁蓓蓓
                                        法      官  黃書苑
                                        法      官  王佳惠
右正本證明與原本無異
不得再抗告
中      華      民      國    八十九    年      六      月      二十九  日
                                        書  記  官  林碧華


司法院資訊處製作；財團法人民間司法改革基金會備份。
